【裁判字號】    88,易,1136
【裁判日期】    890113
【裁判案由】    恐嚇取財等
【裁判全文】
臺灣臺南地方法院刑事判決                        八十八年度易字第一一三六號
    公  訴  人  臺灣台南地方法院檢察署檢察官
    被      告  丁○○
右列被告因恐嚇取財等案件，經檢察官提起公訴 (八十七年度偵字第一０三八四號)
，本院判決如左：
    主  文
丁○○無罪。
    理  由
一、公訴意旨略以：丁○○與不詳姓名者，共同基於意圖為自己不法之所有，先於八
    十七年七月初某日，向不知情之戊○○（丁○○母親之養女）借得永康二王郵局
    第0000000號帳戶存摺與提款卡，交付不詳姓名者後，再由不詳姓名者於
    同年七月至八月間，在台南縣不詳地點，以架網方式，先後多次竊取己○○、甲○○及其他不詳姓名者放飛之賽鴿多隻︵己○○有四隻，甲○○有八隻︶，再由
    不詳姓名者依竊得賽鴿腳環上號碼打電話給己○○、甲○○等人，以將加害彼等
    飼養放飛之賽鴿之意思稱你的鴿子在我手上，必需匯款入上開帳戶，始將鴿子放
    回，每隻一千二百元至二千元，要錢不要鴿子等語，使己○○、甲○○與其他賽
    鴿飼主恐其飼養賽鴿遭殺害，而分別匯款入上開帳戶內︵己○○與甲○○於同年
    七月二十七日分別匯款四千零一元與九千六百十五元，其餘養鴿飼主分別匯入一
    千餘元至二萬餘元不等︶。因認被告與不詳姓名者共犯刑法第三百二十條第一項
    竊盜與第三百四十六條第一項恐嚇取財等罪云云。
二、經查：公訴人認被告涉有刑法第三百二十條竊盜罪及第三百四十六條第一項恐嚇
    取財罪，無非以被害人己○○與甲○○於警訊及偵查中陳稱渠等於八十七年七月
    二十五日、二十六日訓練賽鴿放飛未回，嗣即有一男子打電話稱有鴿子在其手上
    ，要求以每隻一千二百元至二千元贖鴿，將錢匯入戊○○在永康二王郵局第00
    00000號帳戶，才會放回鴿子，其要錢不要鴿子等語，己○○與甲○○恐鴿
    子遭殺害，而於同年七月二十七日分別匯款四千零一元與九千六百十五元至該帳
    戶，且該戶內自八十七年七月二十四日至八月三日，時常有一千餘元至二萬餘元
    不等之小額匯入款，而被告所辯向戊○○借用存摺之原因復與戊○○所供不符，
    及目前各金融機構之普遍與業務之競爭，開立帳戶幾無特別設限，被告卻向他人
    借用帳戶，顯與常情不合，被告所辯，無非卸責之詞等語為主要依據。訊據被告
    堅決否認有右揭竊盜及恐嚇取財等犯行，辯稱：存摺係訴外人丙○○（原名乙○○）向其所借等語置辯。
三、按犯罪事實應依證據認定之，無證據不得推定其犯罪事實，被告否認犯罪所持之
    辯解，縱屬不能成立，如無積極證據足以證明其犯罪行為，自不能以推測或擬制
    之方法，以為裁判基礎。又刑事訴訟法上所謂認定犯罪事實之證據，乃指足以認
    定被告確有犯罪行為之積極證據而言，不得僅以被告之反證不成立，持為犯罪之
    論據。經查被害人固曾指訴有人以電話向渠等恐嚇若不匯錢至指定之帳戶內，將
    加害手中持有之彼等飼養放飛之賽鴿，然並未指訴上開恐嚇取財之電話係被告所
    為，故渠等之指訴，尚難資為被告犯罪之依據。再者卷附至郵局提領贓款之人，
    核與被告之外貌頗有出入，應係另名莊明治之人，此經本院核閱台南縣警察局新
    化分局檢送之大內郵局錄影帶翻拍照片、被告於偵查中之照片及卷附莊明治之生
    活照片二幀屬實。另被告不另自行至金融機構開戶，反向戊○○商借存摺，固與
    常情不符，又被告所辯向戊○○借用郵局存摺之理由復與戊○○所證不符，雖不
    無可疑之處，惟向他人借用存摺此舉與竊盜及恐嚇取財犯行，尚難謂有有任何因
    果關係，遑論係直接積極之證據，再被告辯解固不成立，然揆諸上開不得以被告
    之反證不成立即持為被告犯罪之依據之說明，公訴人據此即為被告涉有上開竊盜
    及恐嚇犯行，即稍嫌速斷。此外復未自被告處查獲任何竊鴿或恐嚇取財之事證，
    公訴人所指被告與不詳之人共同為上開竊盜及恐嚇取財犯行，並無任何證據可證
    ，是本件不能證明被告犯罪，依法自應諭知無罪之判決。
四、據上論斷，應依刑事訴訟法第三百零一條第一項，判決如主文。
本案經檢察官簡光昌到庭執行職務。
中      華      民      國      八十九      年      一    月    十三    日
                                      臺灣臺北地方法院刑事第二庭
                                          法  官
右正本證明與原本無異。
如不服本判決，應於判決送達後十日內，向本院提出上訴狀。


司法院資訊處製作；財團法人民間司法改革基金會備份。
